臺灣臺北地方法院刑事判決
111年度審訴字第368號
公  訴  人  臺灣臺北地方檢察署檢察官
被      告  楊程皓




            顏浩宇


            周渤崴



上  一  人
選任辯護人  趙元昊律師
            簡靖軒律師
上列被告因妨害自由等案件，經檢察官提起公訴（110年度偵字
第9713、13138、13140、13141、15735號），被告於本院準備程
序中就被訴事實為有罪之陳述，經本院告以簡式審判程序之旨，
並聽取當事人之意見後，經本院合議庭裁定，由受命法官獨任行
簡式審判程序，並判決如下：
    主      文
楊程皓犯在公眾得出入之場所聚集三人以上首謀實施強暴罪，處
有期徒刑陸月，如易科罰金，以新臺幣壹仟元折算壹日。
顏浩宇犯在公眾得出入之場所聚集三人以上下手實施強暴罪，處
有期徒刑陸月，如易科罰金，以新臺幣壹仟元折算壹日。
周渤崴犯在公眾得出入之場所聚集三人以上下手實施強暴罪，處
有期徒刑陸月，如易科罰金，以新臺幣壹仟元折算壹日。緩刑貳
年，緩刑期間付保護管束，並應於本判決確定之翌日起壹年內，
向檢察官指定之政府機關、政府機構、行政法人、社區或其他符
合公益目的之機構或團體提供捌拾小時之義務勞務。
    事實及理由
一、按簡式審判程序之證據調查，不受第159條第1項之限制，刑
    事訴訟法第273條之2定有明文，是於行簡式審判程序之案件
    ，被告以外之人於審判外之陳述，除有其他不得做為證據之
    法定事由外，應認具有證據能力，合先敘明。
二、本件犯罪事實及證據，除證據部分補充被告楊程皓、顏浩宇
    、周渤崴於本院準備程序及審理中之自白外，均引用如附件
    所示檢察官起訴書之記載。
三、應適用之法律及科刑審酌事由
㈠、按刑法第302條第1項之妨害自由罪，其犯罪行為包括「私行
    拘禁」及「以其他非法方法，剝奪人之行動自由」兩種行為
    態樣；所謂以非法方法剝奪人之行動自由，係指以私禁外之
    非法方法，妨害其行動自由而言。若將被害人拘禁於一定處
    所，繼續較久之時間，而剝奪其行動自由，仍屬私禁行為。
    且「以其他非法方法，剝奪人之行動自由」，係對於「私行
    拘禁」之補充規定，按之主要規定優於補充規定原則，如犯
    罪行為已符合「私行拘禁」之規定，即無論處「以其他非法
    方法，剝奪人之行動自由」罪名之餘地（最高法院104年度
    台上字第262號判決意旨參照）。查本案被害人遭被告3人以
    強暴方法攜至大樓內直至翌日使讓其離去，被告3人行為已
    符合私行拘禁之要件，自無論處「以其他非法方法，剝奪人
    之行動自由」罪名之餘地，起訴意旨容有誤會，惟此部分法
    條及罪名均相同，尚無庸變更起訴法條，合先敘明。
㈡、核被告楊程皓所為，係犯刑法第150條第1項後段之在公眾得
    出入之場所聚集三人以上首謀實施強暴罪及同法第302條第1
    項之私行拘禁罪；被告顏浩宇、周渤崴則係犯刑法第150條
    第1項後段之在公眾得出入之場所聚集三人以上下手實施強
    暴罪及同法第302條第1項之私行拘禁罪。被告楊程皓、顏浩
    宇、周渤崴3人與3名真實姓名年籍不詳之人，就上開犯行互
    有犯意聯絡及行為分擔，應論以共同正犯。又刑法條文有「
    結夥三人以上」者，其主文之記載並無加列「共同」之必要
    （最高法院79年度台上字第4231號判決意旨參照），而刑法
    第150條以「聚集三人以上」為構成要件，應為相同解釋，
    附此敘明。
㈢、又被告3人所犯上開行為間具有行為局部、重疊之同一性，應
    認被告楊程皓3人所為，均係以一行為同時觸犯刑法第150條
    第1項後段及同法第302條之罪，皆為想像競合犯，依刑法第
    55條規定，被告3人均應分別從一重依刑法第150條第1項後
    段之罪處斷。
㈣、爰以行為人之責任為基礎，審酌被告3人上揭分別為首謀及下
    手實施聚眾為強暴行為並剝奪被害人行動自由之行為情節，
    與其等造成公共秩序、被害人自由法益損害之程度，兼衡被
    告3人於本院審理中均坦承犯行之犯後態度，並與被害人調
    解成立，經被害人表示不追究被告3人之刑事責任，有調解
    筆錄在卷可稽，及被告楊程皓高中畢業之智識程度，自述在
    食品加工廠上班，月收入新臺幣（下同）3萬元；被告顏浩
    宇高中畢業之智識程度，自述目前無業生活仰賴家人；被告
    周渤崴高中畢業之智識程度，自述目前剛離職，之前在餐廳
    工作，月收入3萬多元，患有糖尿病之生活狀況（見本院卷
    第132頁）等一切情狀，分別量處如主文所示之刑，並諭知
    易科罰金之折算標準，以示懲儆。
㈤、另本院衡酌被告周渤崴未曾因故意犯罪受有期徒刑以上刑之
    宣告，有臺灣高等法院被告前案紀錄表附卷為憑，犯後業於
    審理中坦承犯行以面對刑責，足見被告周渤崴本案犯後已有
    悔悟，堪認其雖因一時失慮致罹刑典，然經此偵審程序及罪
    刑之宣告後，已知所警惕，信無再犯之虞，是認其所受宣告
    刑，以暫不執行為當，爰為如主文所示緩刑之宣告，以啟自
    新。另為使被告周渤崴能謹記本次教訓且填補其行為對社會
    秩序造成之危害，以發揮緩刑制度之立意，爰併依同法第74
    條第2項第5款規定，命其應提供義務勞務如主文所示，以勵
    自新。另併依同法第93條第1項第2款之規定，宣告於緩刑期
    間付保護管束。倘有違反前開緩刑條件之情形而情節重大者
    ，得依同法第75條之1規定撤銷緩刑宣告，附此敘明。
據上論斷，應依刑事訴訟法第273條之1第1項、第299條第1項前
段，刑法第28條、第150條第1項後段、第302條第1項、第55條、
第41條第1項前段、第74條第1項第1款、第2項第5款、第93條第1
項第2款，刑法施行法第1條之1第1項，判決如主文。
本案經檢察官林劭燁提起公訴，檢察官謝雨青到庭執行職務。
中　　華　　民　　國　　111 　年　　5 　　月　　6 　　日
                    刑事第二十庭法  官    謝欣宓
上正本證明與原本無異。 
如不服本判決應於收受送達後20日內向本院提出上訴書狀，並應
敘述具體理由；其未敘述上訴理由者，應於上訴期間屆滿後20日
內向本院補提理由書（均須按他造當事人之人數附繕本）「切勿
逕送上級法院」。告訴人或被害人如對於本判決不服者，應具備
理由請求檢察官上訴，其上訴期間之計算係以檢察官收受判決正
本之日期為準。因疫情而遲誤不變期間，得向法院聲請回復原狀
。
                                書記官    朱俶伶　
中　　華　　民　　國　　111 　年　　5 　　月　　6 　　日
附錄本案論罪科刑法條
中華民國刑法第150條
在公共場所或公眾得出入之場所聚集三人以上，施強暴脅迫者，
在場助勢之人，處1年以下有期徒刑、拘役或10萬元以下罰金；
首謀及下手實施者，處6月以上5年以下有期徒刑。
犯前項之罪，而有下列情形之一者，得加重其刑至二分之一：
一、意圖供行使之用而攜帶兇器或其他危險物品犯之。
二、因而致生公眾或交通往來之危險。
中華民國刑法第302條
私行拘禁或以其他非法方法，剝奪人之行動自由者，處5年以下
有期徒刑、拘役或9千元以下罰金。
因而致人於死者，處無期徒刑或7年以上有期徒刑；致重傷者，
處3年以上10年以下有期徒刑。
第1項之未遂犯罰之。
附件：
臺灣臺北地方檢察署檢察官起訴書
                                     110年度偵字第9713號
                                    110年度偵字第13138號
                                    110年度偵字第13140號
                                    110年度偵字第13141號
                                    110年度偵字第15735號
　　被　　　告　楊程皓　男　38歲（民國00年0月00日生）
　　　　　　　　　　　　住新北市○○區○○路000巷00號3樓
                        居新北市○○區○○路00巷00號1樓
　　　　　　　　　　　　國民身分證統一編號：Z000000000號
　　　　　　　　顏浩宇　男　21歲（民國00年0月00日生）
　　　　　　　　　　　　住臺北市○○區○○路000號3樓
　　　　　　　　　　　　國民身分證統一編號：Z000000000號
　　　　　　　　周渤崴　男　21歲（民國00年0月00日生）
　　　　　　　　　　　　住臺北市○○區○○街00巷00號6樓
　　　　　　　　　　　　國民身分證統一編號：Z000000000號
上列被告等因妨害自由等案件，業經偵查終結，認應提起公訴，
茲將犯罪事實及證據並所犯法條分敘如下：
　　　　　　犯罪事實
一、楊程皓、顏浩宇與周渤崴均係朋友，李○○（年籍資料詳卷）
    則係楊程皓、顏浩宇之友人。緣楊程皓因故與李○○有糾紛，
    嗣李○○於民國109年2月16日晚間10時許，前往臺北市○○區○○
    路00號之「INHOUSE餐酒館」消費，楊程皓、顏浩宇、周渤
    崴獲悉後，竟以楊程皓為首，及與顏浩宇、周渤崴、3名真
    實姓名年籍不詳之友人，共同基於在公共場所聚集三人以上
    下手施強暴及妨害自由之犯意聯络，由楊程皓謀以召集顏浩
    宇、周渤崴等人前往上址餐酒館，並命其等將李○○帶回新北
    市○○區○○街00號3樓之處所。顏浩宇等5人於餐酒館與李○○碰
    面後，即命李○○告知其所使用之車牌號碼000-0000號自用小
    客車所停放之位置，李○○告知後，顏浩宇、周渤崴等人即徒
    手強勾李○○之肩膀及手臂之方式，於同日晚間10時7分許，
    強行將李○○帶往公眾得出入之臺北市○○區○○路0段00號之信
    義廣場地下停車場內之上開車輛旁後，再共同強行將李○○拉
    入車內，李○○於過程中雖多次反抗及掙扎，仍遭顏浩宇等人
    踹踢（傷害部分未據告訴，另行簽結)強押入上開車輛內，
    並乘載至新北市○○區○○街00號附近停車場與楊程皓會合後，
    於同日晚間11時8分許，再一同搭乘電梯進入新北市○○區○○
    街00號3樓，將李○○囚禁於屋內，即以此方式剝奪李○○行動
    自由，直至翌（17）日上午9時27分許，李○○始得與顏浩宇
    一同離開新北市○○區○○街00號3樓。
二、案經本署檢察官指揮臺北市政府警察局信義分局報告偵辦。
　　　　　　證據並所犯法條
一、證據清單暨待證事實：
編號     證據方法         待證事實 一 被告楊程皓於警詢時及本署偵查中之供述 供述有於犯罪事實欄所載之時間，於電話中指示被告顏浩宇將被害人李○○帶至新北市○○區○○街00號3樓，其則前往大勇街59號附近停車場與被告顏浩宇、被害人等人會合，之後把被害人帶至新北市○○區○○街00號3樓內等事實。 二 被告顏浩宇於警詢時及本署偵查中之供述 坦承與犯罪事實欄所載之時間及地點，與被告周渤崴共同要求被害人還錢，復以犯罪事實欄所載之方式強押被害人上車，過程中亦撥打電話與被告楊程皓聯絡，且有與被害人前往新北市○○區○○街00號3樓之處所，直至翌日上午才與被害人一起離開等事實。 三 被告周渤崴於警詢時及本署偵查中之供述 供述有於犯罪事實欄所載之時間，駕駛車輛與被告顏浩宇共同前往信義區餐酒館找被害人，被告顏浩宇帶著被害人出來後走向信義區停車場，伊在信義區停車場內有踹踢被害人，亦有看到其他人將被害人拉上車等事實。 四 證人即被害人李○○於警詢時及本署偵查中之（結）證述 證明於犯罪事實欄所載之時間及地點，被告顏浩宇等人有以犯罪事實欄所載之方式，將其強架往停車場，其雖欲逃跑仍遭被告顏浩宇等人毆打並強制帶上其使用之上開車輛，嗣開車到新北市○○區○○街00號處所，將其拘禁於新北市○○區○○街00號3樓，直到翌日始將其釋放，本件為被告楊程皓主導等事實。 五 證人即同案被告陳聖方於警詢時及本署偵查中之證述 證明被告楊程皓有要求其拿衣服到新北市○○區○○街00號3樓樓下附近停車場予被害人，且被告楊程皓等人與被害人有前往新北市○○區○○街00號3樓之事實。 六 證人林佩蓉於警詢時及本署偵查中之（結）證述 證明被害人於109年2月17日3時3分許，用無顯示號碼門號撥打0000000000電話予其並向其表示遭人抓走等事實。 七 ㈠監視器錄影畫面翻拍照片 ㈡車輛詳細資料報表 ㈠佐證於犯罪事實欄所載之時間，被害人在臺北市○○區○○路00號「INHOUSE餐酒館」外遭被告顏浩宇、周渤崴及3名不明男子共5人以勾住脖子及手臂方式，強制帶離，一行人復於同日晚間10時7分許，前往臺北市○○區○○路0段00號「信義廣場地下停車場」，被害人欲逃離，遭被告顏浩宇、周渤崴及3名不明男子共5人強押在地、踹踢後，強押上AGV-7721號自用小客車，於同日晚間10時14分許駛離信義區停車場等事實。 ㈡佐證被告顏浩宇等人駕駛OOOOOOOO自用小客車（被告周渤崴另駕駛OOOOOOO號自用小客車前往）於同日晚間10時58分許，將被害人帶至新北市○○區○○街00號旁之停車場，被告楊程皓走進停車場內，被告楊程皓、顏浩宇、周渤崴等人於109年2月16日晚間11時8分許，將被害人帶離停車場，步行前往新北市○○區○○街00號「○○○○○○○」，搭乘電梯前往該大廈3樓，被害人直至109年2月17日上午9時27分許，始與被告顏浩宇一同離開「○○○○○大廈」等事實。 八 被害人負傷就診之診斷證明書 佐證被害人於109年2月17日就醫時，受有頭部擦傷、右臉、鼻樑瘀青之傷害之事實。 九 臺北市信義分局三張犁派出所110報案紀錄單 佐證109年2月16日晚間10時10分51秒、晚間10時28分57秒均有民眾向警方報案臺北市○○區○○路0段00號停車場發生打架之事等事實。 
二、按刑法第149條、第150條係以「在公共場所或公眾得出入之
    場所有「聚集」之行為為構成要件，亦即行為不論其在何處、以
    何種聯絡方式（包括社群通訊軟體）聚集，其係在遠端或當
    場為之，均為本條之聚集行為，且包括自動與被動聚集之情
    形，亦不論是否係事前約定或臨時起意者均屬之，因上開行為對
    於社會治安與秩序，均易造成危害；又所謂「聚眾」，參酌組
    織犯罪防制條例第2條第1項及其於106年4月19日修正之立法理由
    ，認三人以上在公共場所或公眾得出入之場所實施強暴脅迫
    ，就人民安寧之影響及對公共秩序已有顯著危害，是將聚集
    之人數明定為三人以上，不受限於須隨時可以增加之情形。復
    按刑法上所謂「首謀」，係指犯罪之行為主體為多數人，其
    中首倡謀議，而處於得依其意思，策劃、支配團體犯罪行為
    之地位者而言（最高法院103年度台上字第1904號判決意旨
    參照）。本件被告楊程皓、顏浩宇、周渤崴與3名不明男子
    均明知所在處所為公眾得出入之公共停車場，被告楊程皓猶
    謀以召集被告顏浩宇、周渤崴及3名不明男子追逐並毆打被
    害人，足見被告楊程皓確處於首倡謀議，而得依其意思策劃
    、支配本案對被害人實施強暴之「首謀」地位；又被告顏浩
    宇、周渤崴與3名男子均係以犯罪事實欄所載之方式對在場之
    人下手施強暴，顯已對公共秩序及人民安寧造成危害，其等所
    為自應分別構成首謀在公共場所聚集三人以上施強暴或在公
    共場所聚集三人以上，下手實施強暴之妨害秩序罪嫌，先予
    敘明。
三、核被告楊程皓所為，係犯刑法第150條第1項後段之首謀在公
    共場所聚集三人以上施強暴、第302條第1項之以他非法方法
    剝奪他人行動自由罪嫌；被告顏浩宇、周渤崴所為，則均係
    犯在公共場所聚集三人以上，下手實施強暴、第302條第1項
    之以他非法方法剝奪他人行動自由罪嫌。被告顏浩宇、周渤
    崴與3名不明男子就上揭在公共場所聚集三人以上，下手實
    施強暴之行為，被告楊程皓、顏浩宇、周渤崴與3名不明男子
    就前揭以他非法方法剝奪他人行動自由之行為間，分別有犯
    意聯絡及行為分擔，請依刑法第28條共同正犯之規定論處。
    被告3人就所犯上開2罪間，均係於密切接近之時、地所為，
    且係利用上開妨害秩序之行為，遂其剝奪被害人行動自由之目
    的，顯係基於單一犯罪決意、為達成單一不法目的所為之各
    個舉動，而有局部同一之行為，應予綜合為單一評價，而認
    係想像競合犯，請依刑法第55條前段之規定，就被告楊程皓
    部分，從一重之首謀在公共場所聚集三人以上施強暴罪嫌論處
    ；就被告顏浩宇、周渤崴部分，則從一重之在公共場所聚集
    三人以上，下手實施強暴罪嫌。
四、至報告意旨奏認被告楊程皓、顏浩宇、周渤崴強制被害人進
    入新北市○○區○○街00號3樓後，向被害人索取新臺幣（下同
    ）30萬元，使被害人心生畏懼，致生危害於安全，遂提供其
    所申設國泰世華商業銀行帳號000000000000帳戶（下稱國泰
    世華帳戶）之密碼，以供被告等拿取其所有之國泰世華帳戶
    提款卡並自該帳戶提領1萬元，因認被告等另共同涉犯刑法
    第346條恐嚇取財罪嫌云云。惟按犯罪事實應依證據認定之
    ，無證據不得認定犯罪事實，刑事訴訟法第154條第2項定有
    明文。次按刑法第346條第1項之恐嚇取財罪，係以意圖為自
    己或第三人不法所有為構成要件之一，若僅以恐嚇方法使人
    交付財物，而並無不法所有之意圖者，縱令其行為或可觸犯
    他項罪名，要無由成立本條之恐嚇取財罪（最高法院24年度
    上字第3666號判決意旨參照）。經查，被告楊程皓於本署偵
    查中供稱：被害人欠伊與被告顏浩宇30萬元等語，被告顏浩
    宇於本署偵查中供稱：被害人欠伊醫藥費、紅包錢等共約11
    萬元，被害人也有欠被告楊程皓10萬元以上，所以去餐酒館
    找被害人，被害人自己說要拿帳戶裡的錢還給伊，被害人就
    叫伊拿被害人的卡去ATM自己領，伊領出來的錢就自己收下
    來了等語。而被害人於本署偵查中自陳：被告楊程皓當時說
    有給過伊不少錢，加總大約30萬元，被告楊程皓的確有給伊
    一些零錢花，每次1,000至3,000元不等等語，且證人林佩蓉
    於本署偵查中結證稱：被害人之前曾向伊說過有欠別人錢，
    好像是10幾萬元，伊知道被告楊程皓有跟被害人要錢，但不
    知道是30萬元，被害人跟伊說被帶過去是因為對方要錢等語
    ，堪認被告楊程皓、顏浩宇等人係因債權債務關係，夥同被
    告周渤崴等人為其追討債務，亦難謂其等索討債務及從被害
    人帳戶提領現金等行為，有為自己或他人不法所有之意圖可
    言，核與恐嚇取財之構成要件不符，過程中縱有強制之犯行
    ，亦已涵攝於起訴之以他非法方法剝奪他人行動自由罪嫌內
    。綜上所述，並揆諸前開說明，尚無積極證據足認被告楊程
    皓等人所為該當於刑法恐嚇取財之罪名，應認其等此部分犯
    罪嫌疑不足，惟此部分與前開起訴部分，有想像競合之裁判
    上一罪關係，爰不另為不起訴之處分，附此敘明。
五、依刑事訴訟法第251條第1項提起公訴。
　  此　致
臺灣臺北地方法院
中　　華　　民　　國　 111　　年　　1　　月　　21 　　日
　　　　　　　　　　　　　　　檢  察  官  林  劭  燁
本件正本證明與原本無異
中　　華　　民　　國　 111　　年　  2　  月　  10   　日
                              書  記  官  石  珈  融
附錄本案所犯法條全文
中華民國刑法第150條
在公共場所或公眾得出入之場所聚集三人以上，施強暴脅迫者，
在場助勢之人，處 1 年以下有期徒刑、拘役或 10 萬元以下罰
金；首謀及下手實施者，處 6 月以上 5 年以下有期徒刑。
犯前項之罪，而有下列情形之一者，得加重其刑至二分之一：
一、意圖供行使之用而攜帶兇器或其他危險物品犯之。
二、因而致生公眾或交通往來之危險。
中華民國刑法第302條
私行拘禁或以其他非法方法，剝奪人之行動自由者，處 5 年以
下有期徒刑、拘役或 9 千元以下罰金。
因而致人於死者，處無期徒刑或 7 年以上有期徒刑；致重傷者
，處 3 年以上 10 年以下有期徒刑。
第 1 項之未遂犯罰之。